臺灣橋頭地方法院刑事判決　　　　　 110年度交簡上字第68號
上　訴　人
即　被　告　溫國輝




上列上訴人即被告因過失傷害案件，不服本院簡易庭於中華民國
110年5月11日110年度交簡字第706號所為第一審判決（聲請簡易
判決處刑案號：109年度偵字第14711號），提起上訴，本院管轄
之第二審合議庭判決如下：
    主      文
上訴駁回。
    事實及理由
一、本件經本院審理結果，認第一審判決以被告溫國輝係犯刑法
    第284條前段之過失傷害罪，處拘役40 日，如易科罰金，以
    新臺幣（下同）1,000元折算1日，其認事用法及量刑均無不
    當，應予維持，犯罪事實、證據及理由均引用第一審簡易判
    決書之記載（如附件）。
二、被告上訴意旨略以：我沒有違規迴轉，我有讓後方的車先行
    才迴轉，是告訴人的車子突然衝出來，事故現場有1 輛計程
    車司機可以幫我作證。此外，判刑3個月太重等語。
三、第二審判決書，得引用第一審判決書所記載之事實、證據及
    理由，對案情重要事項第一審未予論述，或於第二審提出有
    利於被告之證據或辯解不予採納者，應補充記載其理由，上
    開規定於簡易判決上訴時準用之，刑事訴訟法第373 條、第
    455條之1第3項定有明文，經查：
（一）被告自陳有禮讓車子先過才迴轉，顯見被告知悉道路交通
      安全規則第106條第5款迴車應注意往來車輛之規定。告訴
      人APOLONIO JOHN ED PADILLA（中文名：約翰）騎乘車號
      000-000 號普通重型機車沿中崙路西往東直行，其顯然是
      直行車無疑，此經告訴人於警詢、偵查中證述詳細（見警
      卷第29頁至第32頁；偵卷第37頁至第39頁），並有道路交
      通事故現場圖1紙在卷可查（見警卷第45 頁），被告於本
      院準備程序中亦不爭執（見本院卷第48頁）。另依據道路
      交通事故調查報告表（一）、（二）-1、現場照片顯示（
      見警卷第41頁至第44頁、第57頁至第59頁），案發現場天
      候晴、夜間有照明、柏油路面乾燥且無缺陷、無障礙物、
      視距良好，並無不能注意之情事，再參現場照片編號1 所
      示之全聯購物中心，距離案發地點約5至6棟建築，被告亦
      應有足夠的反應時間，嗣後卻仍發生車禍，足見是被告未
      注意往來車輛貿然迴轉致發生車禍，顯有過失甚明，被告
      空言沒有過失，並非可採。
（二）告訴人之證言係以使被告受刑事訴追為目的，內容未必完
      全真，有時難免誇大，自應審酌其他證據，此乃證據法則
      之必然。告訴人雖於偵查中證稱：被告有用手機等語（見
      偵卷第38頁），惟檢察官並未認定被告有開車使用手機，
      況且檢察官起訴、本院認定犯罪並非僅憑告訴人之證述，
      另有上開客觀證據足以佐證，一併說明。
（三）針對被告辯稱現場有計程車司機可以作證乙節，被告於警
      詢、偵查中都未提及，於偵查中被告自陳：對於未禮讓直
      行車沒有意見等語（見偵卷第38頁），則是否確實有該計
      程車司機已有疑問，再者，被告無法提供任何關於該司機
      之資料，本院自無法傳喚，尚難對被告為有利之認定，且
      本院已給被告充分的時間尋找，嗣後甚至再度開庭，對被
      告程序保障應屬足夠。
（四）又卷內雖未有告訴人領有駕駛執照之證據，但本院考量本
      案發生是在直線路段，且沒有證據顯示告訴人有何危險駕
      駛、或其他違規之情況，此應僅屬告訴人另有行政罰鍰之
      問題，尚難認告訴人與有過失，一審漏未論及，但不影響
      判決結果，本院予以補充。
（五）刑罰裁量部分：按量刑輕重，係屬事實審法院得依職權自
      由裁量之事項，苟已斟酌刑法第57條各款所列情狀而未逾
      越法定刑度，不得遽指為違法（最高法院72年台上第6696
      號、75年台上第7033號等判決意旨參照）；且在同一犯罪
      事實與情節，如別無其他加重或減輕之原因，下級審量定
      之刑，亦無過重或失輕之不當情形，則上級審法院對下級
      審法院之職權行使，原則上應予尊重。又量刑之輕重，固
      屬事實審法院得依職權自由裁量之事項，惟仍應受比例原
      則及公平原則之限制，否則其判決即非適法。刑事審判旨
      在實現刑罰權分配的正義，故法院對有罪被告之科刑，應
      符合罪刑相當之原則，使輕重得宜，罰當其罪，以契合社
      會之法律感情，此所以刑法第57條明定科刑時應審酌一切
      情狀，尤應注意該條各款所列事項以為科刑輕重之標準。
      查本件原審以被告駕駛汽車，本應謹慎注意，以維護自身
      及其他參與道路交通者之安全，竟未依交通法規而率然迴
      車，致與告訴人所騎乘之機車發生碰撞，造成告訴人受有
      如聲請意旨所載之傷害，實有不該。復考量被告過失之程
      度、情節、告訴人所受傷勢；兼衡被告迄今尚未填補告訴
      人所受損害；暨被告國中畢業之智識程度、勉持之生活狀
      況、坦承犯行之犯後態度等一切情狀，量處拘役40日，如
      易科罰金，以1,000元折算1日，已以被告責任為基礎，並
      審酌刑法第57條各款規定，就刑度詳為審酌並敘明理由，
      既未逾越法定刑度，亦未濫用自由裁量之權限，亦即合於
      法定刑之外部界限，復未逾自由裁量之內部界限，所為量
      刑核無不當或違法，且無輕重失衡情形，自不得遽指為違
      法，本院審酌一切情況後，亦認為量刑妥當。被告稱原判
      決判處3 月過重應有誤會。又原審是以被告坦承犯行而為
      量刑，被告上訴後則否認犯行，就刑法第57條第10款之量
      刑事由已有變更，惟依據刑事訴訟法第455條之1第3 項準
      用同法第370條第1項不利益變更禁止原則，因原審適用法
      條並無違誤，本院不得諭知較重於原審判決之刑，一併說
      明。
據上論斷，應依刑事訴訟法第455條之1第1項、第3 項、第368條
、第373條，判決如主文。
本案經檢察官陳麗琇聲請簡易判決處刑，被告上訴後，檢察官郭
郡欣到庭執行職務。
中    華    民    國   110    年    10    月    20    日
                  刑事第五庭  審判長法  官  林永村
                                    法  官  黃逸寧
                                    法  官  黃志皓
以上正本證明與原本無異。
不得上訴。
中    華    民    國   110    年    10    月    20    日
                                    書記官  曾小玲
　
附錄本案論罪科刑法條：
刑法第 284 條
因過失傷害人者，處1年以下有期徒刑、拘役或10萬元以下罰金
；致重傷者，處3年以下有期徒刑、拘役或30萬元以下罰金。
　
　
附件：
臺灣橋頭地方法院刑事簡易判決        110年度交簡字第706號
聲  請  人  臺灣橋頭地方檢察署檢察官
被      告  溫國輝  男  民國00年0月00日生
                    身分證統一編號：Z000000000號
                    住高雄市○○區○○路000巷00號
上列被告因過失傷害案件，經檢察官聲請以簡易判決處刑（109
年度偵字第14711號），本院判決如下：
    主  文
溫國輝犯過失傷害罪，處拘役肆拾日，如易科罰金，以新臺幣壹
仟元折算壹日。
    事實及理由
一、本件之犯罪事實及證據，除證據部分補充「公路監理電子閘
    門證號查詢汽車駕駛人」外，餘均引用檢察官聲請簡易判決
    處刑書之記載（如附件）。
二、按，汽車迴車前，應暫停並顯示左轉燈光或手勢，看清無來
    往車輛，並注意行人通過，始得迴轉，有道路交通安全規則
    第106 條第1 項第5 款定有明文。經查，被告本案當時有適
    當之駕照，此有道路交通事故調查報告表㈡-1及公路監理電
    子閘門資料在卷可稽，且依其智識及駕駛經驗，對於上開規
    定理應知之甚詳，復依當時天候晴、夜間有照明、柏油路面
    乾燥且無缺陷、無障礙物、視距良好等乙節，有道路交通事
    故調查報告表㈠附卷可稽，顯見當時客觀上並無不能注意之
    情事，然被告竟疏未注意，率然迴車，致與告訴人所騎乘之
    機車發生碰撞，其行為自有過失甚明。又告訴人因本案交通
    事故而受有如聲請意旨所載之傷勢，顯見被告之行為與告訴
    人所受之傷害結果間具有相當因果關係。從而，本件事證明
    確，被告犯行堪予認定，應予依法論科。
三、論罪科刑：
  （一）核被告所為，係犯刑法第284條前段之過失傷害罪。
  （二）又被告於肇事後在未被有偵查犯罪職權之機關或公務員
        發覺前，主動向到場處理之員警坦承其為車禍肇事之人
        ，此有高雄市政府警察局道路交通事故肇事人自首情形
        紀錄表在卷可稽，堪認符合自首要件，爰依刑法第62條
        前段規定，減輕其刑。
  （三）爰審酌被告駕駛汽車，本應謹慎注意，以維護自身及其
        他參與道路交通者之安全，竟未依交通法規而率然迴車
        ，致與告訴人所騎乘之機車發生碰撞，造成告訴人受有
        如聲請意旨所載之傷害，實有不該。復考量被告過失之
        程度、情節、告訴人所受傷勢；兼衡被告迄今尚未填補
        告訴人所受損害；暨被告國中畢業之智識程度、勉持之
        生活狀況、坦承犯行之犯後態度等一切情狀，爰量處如
        主文所示之刑，並諭知易科罰金之折算標準。
四、依刑事訴訟法第449 條第1 項前段、第3 項、第454 條第2
    項，逕以簡易判決處刑如主文。
五、本案經檢察官陳麗琇聲請以簡易判決處刑。
六、如不服本判決，得自收受送達之翌日起20日內向本院提出上
    訴狀，上訴於本院第二審合議庭（須附繕本）。
中    華    民    國   110    年    5     月    11    日
                  橋頭簡易庭  法  官  廖華君
以上正本證明與原本無異。
中    華    民    國   110    年    5     月    12    日
                              書記官  陳佳彬
　
附錄本案論罪科刑法條：
刑法第 284 條
因過失傷害人者，處1年以下有期徒刑、拘役或10萬元以下罰金
；致重傷者，處3年以下有期徒刑、拘役或30萬元以下罰金。
　
附件：
臺灣橋頭地方檢察署檢察官聲請簡易判決處刑書
                                    109年度偵字第14711號
　
    被      告  溫國輝  （年籍詳卷）
　
上被告因過失傷害案件，業經偵查終結，認為宜聲請以簡易判決
處刑，茲將犯罪事實及證據並所犯法條分敘如下：
        犯罪事實
一、溫國輝於民國109 年7 月19日18時40分許，駕駛車號000-00
    00號自用小客車，沿高雄市○○市○○區○○路路0000
    0000路段○號梓義0055燈桿前欲迴車時，本應注意汽車
    迴車前，應暫停並顯示左轉燈光或手勢，看清無來往車輛通
    過，始得迴轉，而依當時天候晴、夜間有照明、視距良好、
    柏油路面、路面乾燥、道路無缺陷、無障礙物，並無不能注
    意之情狀，竟疏未注意及此而貿然迴車，適同向由APOLONIO
    JOHN ED PADILLA （中文名：約翰）騎乘車號000-000 號普
    通重型機車沿中崙路西往東直行至該處，見狀閃煞不及，2
    車發生碰撞，致約翰人車倒地，因而受有尾骨挫傷之傷害。
二、案經約翰訴由高雄市政府警察局岡山分局報告偵辦。
        證據並所犯法條
一、證據清單：
    ㈠被告溫國輝於警詢及偵查中之自白。
    ㈡告訴人約翰於警詢及偵查中之指述。
    ㈢國軍高雄總醫院岡山分院附設民眾診療服務處診斷證明書
      1紙。
    ㈣道路交通事故現場圖、道路交通事故調查報告表㈠、㈡-1
      各1紙、道路交通事故談話紀錄表、高雄市政府警察局道
      路交通事故肇事人自首情形紀錄表各2紙及現場照片12張
      。
二、核被告所為，係犯刑法第284條前段過失傷害罪嫌。
三、依刑事訴訟法第451條第1項聲請逕以簡易判決處刑。
    此  致
臺灣橋頭地方法院
中    華    民    國   110    年    3     月    4     日
                        檢  察  官    陳  麗  琇